臺灣高雄地方法院刑事判決　　　　　　　96年度訴字第4746號
公　訴　人　臺灣高雄地方法院檢察署檢察官
被　　　告　甲○○
上列被告因毒品危害防制條例案件，經檢察官提起公訴（96年度
毒偵字第9120號），經本院改依簡式審判程序，判決如下：
    主  文
甲○○施用第一級毒品，處有期徒刑柒月。扣案之海洛因貳包（
驗後淨重合計零點零玖肆公克），沒收銷燬之。
    事  實
一、甲○○前於民國93年間因施用毒品案件，經本院以93年度毒
    聲字第1994號裁定令入勒戒處所執行觀察、勒戒後，於94
    年1 月20日因無繼續施用傾向而釋放出所，並經臺灣高雄地
    方法院檢察署檢察官於94年1 月25日以93年度毒偵緝字第
    706 號為不起訴處分確定。詎其仍不知戒斷毒品，竟於前開
    觀察、勒戒執行完畢釋放後5 年內，基於施用第一級毒品海
    洛因之犯意，於96年10月1 日下午5 時許，在高雄市楠梓區
    ○○○路游泳池後方圍牆旁，將海洛因以捲煙抽吸之方式施
    用1 次，嗣於同日下午5 時25分許，在前開施用地點因形跡
    可疑為警盤查，當場於其左手查獲並扣得海洛因2 包（毛重
    計0.56公克，驗後淨重合計0.094 公克），並經甲○○同意
    採尿送驗後，呈嗎啡陽性反應，始悉上情。
二、案經高雄市政府警察局三民第二分局報請臺灣高雄地方法院
    檢察署檢察官偵查起訴。
    理  由
一、本件被告甲○○所犯為死刑、無期徒刑、最輕本刑為3年以
    上有期徒刑以外之罪，其於準備程序進行中，就被訴事實為
    有罪之陳述，經受命法官告知簡式審判程序之旨，並聽取當
    事人之意見後，經被告同意適用簡式審判程序，本院亦認無
    不得或不宜改依簡式審判程序進行之處，爰依刑事訴訟法第
    273條之1第1項、第284條之1規定，由本院合議庭裁定本件
    由受命法官獨任進行簡式審判程序，合先敘明。
二、上揭事實，業據被告於本院審理時坦承不諱（見本院卷第21
    頁）。經查：員警查獲被告後，經採集其尿液檢體（編號：
    H-322號）送請高雄市立凱旋醫院檢驗結果，呈現嗎啡之陽
    性反應，並將扣案白色粉末2包送驗鑑定，結果判定均呈海
    洛因成分，有高雄市政府警察局三民第二分局鼎金派出所扣
    押物品目錄表、查獲涉嫌毒品危害防制條例案毒品初步檢驗
    報告書、煙毒麻藥案件嫌疑人尿液採證代碼對照表、高雄市
    立凱旋醫院96年10月8日A00000000號濫用藥物尿液檢驗報告
    、96年10月22日高市凱醫驗字第5254號濫用藥物成品檢驗鑑
    定書各1紙，及查獲毒品照片2張附卷可稽（見警卷第9-12
    頁、偵查卷第9 頁、本院卷第17頁）。按海洛因於人體內會
    水解為嗎啡，再循嗎啡代謝方式排出體外，業經行政院衛生
    署80年以056954號函釋明確。又按目前常用之尿液嗎啡篩檢
    方式，包括酵素免疫分析法（EIA） 、薄層色層分析法（
    TLC ）及放射免疫分析法（RIA） 。文獻報告中，確實有藥
    物交叉反應，可在尿液測試中產生偽陽性之嗎啡反應。但利
    用精密的儀器分析，將可排除偽陽性之可能，而得到正確的
    答案。在良好的操作條件下，以氣相層析質譜儀作藥物及其
    代謝產物之定性及定量分析檢驗，幾乎不會有偽陽性反應產
    生，亦即如尿液中未含有煙毒之反應者，即不可能產生因藥
    物所引起之偽陽性反應，已屬週知事實（行政院國軍退除役
    官兵輔導委員會榮民總醫院以83年4 月7 日（83）北總內字
    第0305 9號函、行政院衛生署藥物管制藥品管理局92年6 月
    20 日 管檢字第092000471 3 號函參照）。本件被告之尿液
    檢體，乃經鑑定機關以酵素免疫分析法（EIA） 初步檢驗，
    再利用氣相層析質譜儀（GC/ MS）為確認檢驗，顯可排除被
    告因服用藥物導致尿液測試呈偽陽性反應之可能。足認被告
    自白於上開期間施用第一級毒品海洛因乙節，確與事實相符
    ，堪認為真。
三、被告甲○○前如事實欄一所述，於93年間因施用毒品案件，
    經本院裁定送觀察、勒戒，於94年1月20日因認無繼續施用
    傾向出所等情，有臺灣高等法院被告前案紀錄表（含入出監
    資料）可考。足認被告係於觀察、勒戒執行完畢釋放後，5
    年內再為本次施用毒品犯行，自應依法論科。
四、查海洛因係毒品危害防制條例第2條第2項第1款所定之第一
    級毒品。核被告所為，係犯毒品危害防制條例第10條第1項
    之施用第一級毒品罪。其施用第一級毒品海洛因前持有海洛
    因之低度行為，應為施用之高度行為所吸收，不另論罪。爰
    審酌被告經觀察、勒戒後，並未戒絕毒品，另再施用毒品，
    顯見其自制力不足，無法擺脫毒品，故應藉由刑罰之執行，
    以收教化之功能，惟念施用毒品本質上係屬戕害自身健康之
    行為，尚未直接危害他人，反社會性之程度應屬較低等一切
    情狀，量處如主文所示之刑。扣案之海洛因2包（驗後淨重
    合計0.094公克），屬第一級毒品，已如前述，應依毒品危
    害防制條例第18條第1 項前段規定，宣告沒收銷燬之，而該
    包海洛因外包裝袋若需與其內毒品完全析離，需耗費成本過
    鉅，應認其與毒品間已無法析離，而將整體視為海洛因，不
    問屬於犯人與否，併予沒收銷燬。至因鑑驗耗盡之海洛因既
    已滅失，自無庸再為沒收銷燬之諭知，附此敘明。
據上論斷，應依刑事訴訟法第273 條之1 第1 項、第299 條第1
項前段，毒品危害防制條例第10條第1項、第18條第1項前段，判
決如主文。
本案經檢察官郭騰月到庭執行職務
中　　華　　民　　國　　96　　年　　12　　月　　31　　日
　　　　　　　　　刑事第一庭    法　官　張琬如
以上正本證明與原本無異。
如不服本判決應於收受本判決後10日內向本院提出上訴書狀，並
應敘述具體理由，如未敘述上訴理由者，應於上訴期間屆滿後20
日內補提理由書狀於本院（均須按他造當事人之人數附繕本）「
切勿逕送上級法院」。
中　　華　　民　　國　　96　　年　　12　　月　　31　　日
 　　　　　　　　　　　　　　　 書記官  劉甄庭
附錄本案論罪科刑法條全文：
毒品危害防制條例第10條第1項
施用第一級毒品者，處6月以上5年以下有期徒刑。
